【裁判字號】    95,交簡上,145
【裁判日期】    950724
【裁判案由】    公共危險
【裁判全文】
臺灣高雄地方法院刑事判決           95年度交簡上字第145號
上  訴  人  臺灣高雄地方法院檢察署檢察官
被      告  戊○
上列上訴人因公共危險案件，不服本院交通法庭95年度交簡字第
1175號，中華民國95年5 月8 日第一審判決（聲請簡易判決處刑
案號：台灣高雄地方法院檢察署95年度偵字第7909號），提起上
訴，本院管轄之第二審合議庭判決如下：
    主  文
原判決撤銷。
戊○服用酒類，不能安全駕駛動力交通工具而駕駛，累犯，處有
期徒刑陸月，如易科罰金，以參佰元折算壹日。
    事  實
一、戊○前酒醉駕車涉犯公共危險案件，經本院以90年度鳳交簡
    字第1070號判決判處有期徒刑3 月確定，於民國91年4 月18
    日易科罰金執行完畢，復再因酒醉駕駛涉犯公共危險案件，
    經臺灣屏東地方法院以94年度交簡字第187 號判決判處有期
    徒刑5 月確定，甫於94年6 月2 日易科罰金執行完畢。詎仍
    不知悔改，明知酒後駕車易肇事致生危險，竟於95年1 月18
    日21時許，在高雄縣大寮鄉某處工地飲用酒類後，客觀上已
    達不能安全駕駛之程度下，仍於同日22時10分許，駕駛車號
    2672-NQ 號自小客車，沿高雄縣鳳山巿經武路北往南方向行
    駛，行駛至該路段與民興路口時，因酒後精神狀態不佳，致
    失控追撞同向在其前方停等紅燈之由丙○○所駕駛搭載有丁
    ○○之車號2053-FC 號自小客車，造成丁○○受有臉部挫擦
    傷、鼻骨骨折、頭部外傷併腦震盪等傷害（過失傷害部分未
    具告訴），並導致丙○○所駕上開車輛再向前追撞甲○○所
    駕駛車號1030-GR 號自小車，該自小客車復往前追撞乙○○
    所駕駛之車號E4-7467 號自小客車。嗣於同日22時40分許，
    經警到場處理，並施以酒精濃度測試結果，測得戊○呼氣酒
    精濃度達每公升0.52毫克，始查悉上情。
二、案經高雄縣政府警察局鳳山分局報請臺灣高雄地方法院檢察
    署檢察官偵查後聲請簡易判處刑。
    理  由
一、上開犯罪事實，業據被告戊○於警詢及本院審理時坦承不諱
    ，並經證人丙○○、丁○○、乙○○、甲○○於警詢時及證
    人即查獲員警林慶文於偵查中證述明確，且被告肇事後，經
    警對其施以測試之結果，發現其吐氣中酒精濃度達每公升0.
    52毫克（ＭＧ＼Ｌ）等情，有酒精濃度檢測表1 紙在卷可憑
    ，復有「刑法第一百八十五條之三案件測試觀察紀錄表」、
    道路交通事故現場圖、道路交通事故調查報告報、高雄縣政
    府警察局舉發違反道路交通事故管理事件通知單各1 份及現
    場照片16幀附卷可參。按刑法第185 條之3 規定所謂「不能
    安全駕駛」，係抽象危險犯，並不以發生具體危險為必要，
    而對於吐氣酒精濃度已達每公升0.55毫克（0.55ＭＧ＼Ｌ）
    以上者，肇事率為一般正常人之10倍，認為已達不能安全駕
    車之標準，此業經法務部88年5 月18日以法88檢字第001669
    號函告週知，應為絕對不能安全駕駛動力交通工具，且就醫
    學文獻所知，酒精對人體造成之影響，於吐氣時酒精濃度達
    每公升0.25毫克（約相當於體內血液中酒精濃度50ＭＧ＼Ｄ
    Ｌ或0.05％）即會輕度中毒，造成輕度協調功能降低；吐氣
    酒精濃度達每公升0.5 毫克時（約相當於體內血液中酒精濃
    度100 ＭＧ＼ＤＬ或0.1 ％）屬輕到中度中毒症狀，出現反
    應較慢、感覺減低、影響駕駛之狀況；又飲酒後1 小時許，
    其體內血液酒精濃度可達最高，飲酒1 小時後其體內之酒精
    濃度隨即消減，此亦分別有行政院國軍退除役官兵輔導委員
    會臺北榮民總醫院88年8 月8 日（88）北總內字第26868 號
    函文、88年10月26日（88）院賓文廉字第13407 號臺灣高等
    法院函中台北醫學院附設醫院精神科主任蔡尚穎「酒精對人
    體生理與行為之影響」1 文可據。本件被告酒後駕駛汽車肇
    事，參以其肇事後經警測得之吐氣中酒精濃度達每公升0.52
    毫克，益足證其於酒後駕駛汽車之始及案發當時均已達不能
    安全駕駛之情狀。綜上所述，本案事證已臻明確，被告之犯
    行堪以認定。
二、按被告行為後，如附表所示之相關法律均業經變更，並俱於
    95 年7月1 日施行，玆經整體比較結果，裁判時法並未較為
    有利，依刑法第2 條第1 項規定，自應適用各該行為時法，
    亦即修正前法至明，是核被告所為，係犯修正前刑法第185
    條之3 服用酒類不能安全駕動力交通工具而駕駛之公共危險
    罪。被告前因酒醉駕駛涉犯公共危險案件，經臺灣屏東地方
    法院以94年度交簡字第187 號判決判處有期徒刑5 月確定，
    於94年6 月2 日易科罰金執行完畢等情，有臺灣高等法院被
    告前案紀錄表1 份在卷可參，其於5 年內再犯本件有期徒刑
    以上之罪，為累犯，應依修正前刑法第47條規定，加重其刑
    。原審認被告罪證明確，予以論罪科刑，固非無見，惟查：
    刑法業於94年2 月2 日經修正公佈，於95年7 月1 日施行，
    而如附表所示之相關法律均已經變更，玆經整體比較結果，
    裁判時法並未較為有利，依修正後該法第2 條第1 項前段從
    舊從輕原則，本件自應適用修正前之舊法，已如前述，原審
    未及為新、舊法之比較適用，尚有未合；檢察官上訴意旨以
    原審對於被告量刑過輕，而指摘原判決不當，雖刑罰之裁量
    ，為事實審法院之職權，除有逾越法定刑度而為刑之宣告，
    或恣意濫用刑罰裁量權致量刑結果顯有失出或失入等情形外
    ，要難遽指為違法或不當，其上訴固無理由，惟原判決既有
    上開可議，仍應由本院予以撤銷改判。按酒精成分對人之意
    識、控制能力具有不良影響，超量飲酒後會導致對週遭事務
    之辨識及反應能力較平常狀況薄弱，因而酒後騎乘機車在道
    路上行駛，對一般往來之公眾及駕駛人自身皆具有高度危險
    性。本院審酌被告前於90及94年間，均因酒醉駕車案件，分
    別經本院及臺灣屏東地方法院判處有期徒刑3 月及5 月確定
    ，竟仍不知悔改，其明知酒後駕車之危險性，既漠視自己安
    危，更罔顧公眾行之安全，於服用酒類，酒後呼氣中酒精濃
    度達每公升0.52毫克，已處於不能安全駕駛動力交通工具之
    狀態，仍駕駛汽車上路，於他人之生命安全危害非輕，惟念
    其犯罪後坦承犯行，態度尚可等一切情狀，量處如主文所示
    之刑，並依修正前刑法第41條第1 項前段規定，諭知易科罰
    金之折算標準。
據上論斷，應依刑事訴訟法第455 條之1 第1 項、第3 項、第36
9 條第1 項前段、第364 條、第299 條第1 項前段，刑法第2 條
第1 項、修正前刑法第185 條之3、第47條、第41條第1 項前段
，修正前罰金罰鍰提高標準條例第2 條，判決如主文。
本案經檢察官李門騫到庭執行職務。
中    華    民    國    95    年    7     月    24    日
                  刑事第十三庭  審判長法  官  洪碩垣
                                      法  官  張金柱
                                      法  官  劉惠娟
以上正本證明與原本無異。
本件不得上訴。
中    華    民    國    95    年    7     月    24    日
                                      書記官  陳素徵
┌───────────────────────────────────────────────┐
│附表：                                                                                        │                          │
├──────┬─────────────┬─────────────┬───────┬────┤
│相關變更條文│行為時法（下稱舊法）之內容│裁判時法（下稱新法）之內容│比  較  理  由│比較結果│
├──────┼─────────────┼─────────────┼───────┼────┤
│【罰金刑貨幣│依法律應處罰金、罰鍰者，就│中華民國94年1 月7 日法修正│刑法之貨幣單位│經按現行│
│單位之變更】│其原定數額得提高為2 倍至10│施行後，刑法分則編所定罰金│由「元（指銀元│法規所定│
│罰金罰鍰提高│倍（刑法乃係定明10倍）。第│之貨幣單位為新臺幣。94年1 │）」變更為「新│貨幣單位│
│標準條例第1 │1 條所定得提高倍數之規定，│月7 日刑法修正時，刑法分則│臺幣」，且刑法│折算新臺│
│條前段、第5 │於本條例修正後制定之法律，│編未修正之條文定有罰金者，│分則之罰金數額│幣標準條│
│條→刑法施行│不適用之；本條例修正前公布│自94年1 月7 日刑法修正施行│，亦視該分則先│例第2 條│
│法第1 之1條 │之法律，於本條例修正後修正│後，就其所定數額提高為30倍│前曾修正與否，│之規定折│
│第1 項、第2 │其罰金罰鍰數額或法律經全部│。但72年6 月26日至94年1 月│而分別提高3 或│算後等值│
│項          │修正而其罰金罰鍰數額未予變│7 日新增或修正之條文，就其│30倍。        │，是以新│
│            │更者，亦同。              │所定數額提高為3 倍。      │              │法並未較│
│            │                          │                          │              │有利。  │
├──────┼─────────────┼─────────────┼───────┼────┤
│刑法第33條第│罰金：（銀元）1 元以上。  │罰金：新臺幣1000元以上…。│罰金刑之下限，│舊法有利│
│5 款：罰金刑│                          │                          │由銀元10元（亦│        │
│下限變更    │                          │                          │經提高）即新臺│        │
│            │                          │                          │幣30元，提高為│        │
│            │                          │                          │新臺幣1000元  │        │
├──────┼─────────────┼─────────────┼───────┼────┤
│【易科罰金折│犯最重本刑為5 年以下有期徒│犯最重本刑為5 年以下有期徒│易科罰金折算標│舊法有利│
│算標準變更】│刑以下之刑之罪，而受6 個月│刑以下之刑之罪，而受6 個月│準由銀元300 元│        │
│修正前刑法第│以下有期徒刑或拘役之宣告…│以下有期徒刑或拘役之宣告者│即新臺幣900 元│        │
│41條第1 項前│得以（銀元，下同）1 元以上│，得以新臺幣1000元、2000元│，提高為以新臺│        │
│段、修正前罰│3 元以下折算1 日，易科罰金│或3000元折算1 日，易科罰金│幣1000元、2000│        │
│金罰鍰提高標│。依刑法第41條易科罰金…就│。                        │元或3000元折算│        │
│準條例第2 條│其原定數額提高為100 倍折算│                          │1日           │        │
│→現行刑法第│1 日；法律所定罰金數額未依│                          │              │        │
│41 條 第1 項│本條例提高倍數，或其處罰法│                          │              │        │
│前段        │條無罰金刑之規定者，亦同。│                          │              │        │
├──────┼─────────────┼─────────────┼───────┼────┤
│【累犯規定變│受有期徒刑之執行完畢，或受│受徒刑之執行完畢，或一部之│新修正刑法第47│新法並未│
│更】修正前刑│無期徒刑或有期徒刑一部之執│執行而赦免後，5 年以內故意│條第1 項規定已│較有利於│
│法第47條→修│行而赦免後，5 年以內再犯有│再犯有期徒刑以上之罪者，為│將過失犯排除於│被告    │
│正後刑法第47│期徒刑以上之罪者，為累犯，│累犯，加重本刑至2 分之1。 │累犯適用之外，│        │
│條第1 項    │加重本刑至2 分之1。       │                          │則過失犯罪在累│        │
│            │                          │                          │犯之評價已為變│        │
│            │                          │                          │更，依刑法第2 │        │
│            │                          │                          │條第1 項但書規│        │
│            │                          │                          │定，行為後法律│        │
│            │                          │                          │有變更，且行為│        │
│            │                          │                          │後之法律有利於│        │
│            │                          │                          │行為人者，本應│        │
│            │                          │                          │適用最有利於行│        │
│            │                          │                          │為人之法律。本│        │
│            │                          │                          │件被告犯罪行為│        │
│            │                          │                          │係於刑法修正前│        │
│            │                          │                          │，因被告前係因│        │
│            │                          │                          │故意犯酒醉駕車│        │
│            │                          │                          │公共危險案件，│        │
│            │                          │                          │經法院判決確定│        │
│            │                          │                          │，於刑之執行完│        │
│            │                          │                          │畢後，5 年內復│        │
│            │                          │                          │故意犯本件有期│        │
│            │                          │                          │徒刑以上之罪，│        │
│            │                          │                          │無論依修正前刑│        │
│            │                          │                          │法第47條規定或│        │
│            │                          │                          │修正後刑法第47│        │
│            │                          │                          │條第1 項規定，│        │
│            │                          │                          │均構成累犯，是│        │
│            │                          │                          │以新法並未較有│        │
│            │                          │                          │利於被告。    │        │
└──────┴─────────────┴─────────────┴───────┴────┘
附錄法條：
刑法第185條之3
服用毒品、麻醉藥品、酒類或其他相類之物，不能安全駕駛動力
交通工具而駕駛者，處1年以下有期徒刑、拘役或30,000元以下
罰金。


司法院資訊處製作；財團法人民間司法改革基金會備份。
